【裁判字號】    97,訴,1107
【裁判日期】    970421
【裁判案由】    毒品危害防制條例
【裁判全文】
臺灣板橋地方法院刑事判決              97年度訴字第1107號
公  訴  人  臺灣板橋地方法院檢察署檢察官
被      告  甲○○
                    （現於臺灣臺北監獄臺北分監執行中）
上列被告因違反毒品危害防制條例案件，經檢察官提起公訴（97
年度毒偵字第1068號），被告於準備程序進行中就被訴事實為有
罪之陳述，本院告知被告簡式審判程序之旨，並聽取當事人之意
見後，合議庭裁定由受命法官獨任進行簡式審判程序，本院判決
如下：
    主  文
甲○○施用第一級毒品，累犯，處有期徒刑壹年肆月，扣案之第
一級毒品海洛因驗餘淨重零點壹玖伍柒公克沒收銷燬，扣案之注
射針筒壹支及包裝上開海洛因之包裝袋壹只，均沒收。
    事實及理由
一、犯罪事實：
(一)甲○○前因施用毒品案件，於民國87年8 月17日，經本院以
    87年度毒聲字第1390號裁定送觀察、勒戒，嗣因認無繼續施
    用毒品傾向，於87年9 月5 日釋放出所，並於87年9 月9 日
    經臺灣板橋地方法院檢察署檢察官以87年度偵字第17641 號
    為不起訴處分；復因施用第二級毒品案件，於88年4 月28日
    經本院以88年度毒聲字第2712號裁定送觀察、勒戒，因認無
    繼續施用毒品傾向而釋放出所，並於88年6 月29日經臺灣板
    橋地方法院檢察署檢察官以88年度偵緝字第978 號為不起訴
    處分；又因施用毒品案件，經本院於89年1 月26日以89年度
    毒聲字第703 號裁定送強制戒治，於90年1 月25日強制戒治
    期滿而釋放；其施用毒品犯行，並經本院以89年度重簡字第
    304 號簡易判決判處有期徒刑4 月，於89年12月7 日判決確
    定，於90年5 月25日執行徒刑完畢；嗣於前開強制戒治執行
    完畢釋放後5 年內之94年間，因施用第一級及第二級毒品案
    件，經本院於94年11月7 日以94年度訴字第1799號判決分別
    判處有期徒刑8 月、5 月，應執行有期徒刑1 年，94年12月
    12日判決確定，甫於96年2 月16日因縮刑期滿執行完畢（於
    本案構成累犯）；再因施用第一級毒品案件，經本院於96年
    9 月26日以96年度訴字第2813號判決判處有期徒刑1 年2 月
    ，於96年10月29日判決確定，現正執行中。
(二)詎甲○○仍不知悔改，明知海洛因為毒品危害防制條例所規
    定之第一級毒品，復基於施用第一級毒品海洛因之犯意，於
    97年1 月15日凌晨2 時許，在臺北縣新莊市○○路某處，以
    將第一級毒品海洛因置入注射針筒加水稀釋後，再用注射針
    筒施打於身體手臂之方式，施用第一級毒品海洛因乙次。嗣
    於97年1 月15日20時40分許，在臺北縣新莊市○○街52巷口
    為警查獲，並扣得甲○○所有之第一級毒品海洛因1 包（驗
    餘淨重0.1957公克）及其所有供施用第一級毒品海洛因所用
    之注射針筒1 支。經警採集其尿液送驗後，結果呈嗎啡類陽
    性反應，始獲悉上情。
(三)案經臺北縣政府警察局新莊分局報告臺灣板橋地方法院檢察
    署檢察官偵查起訴，經合議庭裁定以簡式審判程序審理。
二、證據：
(一)被告甲○○於警詢、偵查中及本院審理時之自白。
(二)臺北縣政府警察局新莊分局扣押物品目錄表乙紙。
(三)交通部民用航空局航空醫務中心97年1 月25日航藥鑑字第09
    70377號毒品鑑定書乙紙。
(四)臺灣檢驗科技股份有限公司97年1 月29日出具之CH/2008/10
    829 號濫用藥物檢驗報告及臺北縣政府警察局新莊分局偵辦
    煙毒、麻醉藥品案被移送人姓名及代號對照表各乙紙。
三、按92年7 月9 日新修正之毒品危害防制條例刪除二犯及三犯
    之規定，一改修法前繁雜之處遇程序，僅將施用毒品者簡化
    區分為初犯、再犯，並認施用毒品者係屬病患性犯人，以觀
    察、勒戒戒除其身癮，並以強制戒治去除其心癮。經觀察、
    勒戒或強制戒治執行完畢釋放後，若係5 年後再犯該條例第
    10條施用毒品罪者，與同條例第20條第1 項、第2 項關於「
    初犯」之處理方式相同，檢察官應先聲請法院裁定令被告入
    勒戒處所觀察、勒戒，並視有無繼續施用毒品傾向，決定應
    予釋放、為不起訴之處分，或應聲請法院裁定令入勒戒處所
    強制戒治；若係5 年內「再犯」同條例第10條施用毒品罪者
    ，依同條例第23條第2 項規定，檢察官則應依法追訴。觀諸
    該條例第20條第3 項之修正理由：「觀察、勒戒或強制戒治
    5 年後再犯者，顯見前所實施之觀察、勒戒或強制戒治已足
    以遮斷其施用毒品之癮，為期自新及協助其戒除毒癮，對此
    5 年後再犯者，爰明定仍適用初犯之規定，先經觀察、勒戒
    、強制戒治之程序」及同條例第23條第2 項之修正理由：「
    為配合簡化施用毒品犯之刑事處遇程序，並鑑於經觀察、勒
    戒或強制戒治執行完畢釋放後5 年內再犯者，其再犯率甚高
    ，原據以實施之觀察、勒戒及強制戒治既已無法收其實效，
    自應施以刑事處遇」，顯然如施用毒品者係前經觀察、勒戒
    或強制戒治等治療程序執行完畢5 年後，始再施用毒品之「
    初犯」，因前所執行之觀察、勒戒或強制戒治已足收戒除毒
    癮之效，自應重新執行觀察、勒戒或強制戒治等治療程序，
    並於治療程序執行完畢後，由檢察官為不起訴處分，毋庸對
    之追訴處罰；反之，在「再犯」之情形，因其先前所為治療
    程序顯未能收戒斷毒癮之效，且考量施用毒品者之再犯率偏
    高，乃簡化其刑事處遇程序，而逕予追訴處罰，不再施以治
    療程序。參酌上開立法理由，修正毒品危害防制條例就施用
    毒品者，祇於「初犯」及「5 年後再犯」二種情形，有其追
    訴條件之限制，即須於初犯經觀察、勒戒或強制戒治釋放後
    ，5 年內均無施用毒品之行為，始能認其前所實施之觀察、
    勒戒或強制戒治已足遮斷毒癮，而得於5 年後再犯時，再予
    適用初犯之規定，重行觀察、勒戒等程序。倘5 年內已經再
    犯，被依法追訴處罰，縱其第三次（或第三次以上）施用毒
    品之時間在初犯釋放5 年以後，即與「5 年後再犯」之情形
    有別，且因已於「5 年內再犯」，顯見其再犯率甚高，原實
    施觀察、勒戒或強制戒治，已無法收其實效，而無5 年戒斷
    期之存在，自無再經觀察、勒戒及強制戒治之必要，應由檢
    察官逕行起訴，始符新法修正之本旨（最高法院95年度台非
    字第59號判決、同院95年度台非字第65號判決可資參照）。
    查本件被告甲○○前因施用毒品案件，於87年8 月17日，經
    本院以87年度毒聲字第1390號裁定送觀察、勒戒，嗣因認無
    繼續施用毒品傾向，於87年9 月5 日釋放出所，並於87年9
    月9 日經臺灣板橋地方法院檢察署檢察官以87年度偵字第17
    641 號為不起訴處分；復因施用第二級毒品案件，於88年4
    月28日經本院以88年度毒聲字第2712號裁定送觀察、勒戒，
    因認無繼續施用毒品傾向而釋放出所，並於88年6 月29日經
    臺灣板橋地方法院檢察署檢察官以88年度偵緝字第978 號為
    不起訴處分；又因施用毒品案件，經本院於89年1 月26日以
    89年度毒聲字第703 號裁定送強制戒治，於90年1 月25日強
    制戒治期滿而釋放；其施用毒品犯行，並經本院以89年度重
    簡字第304 號簡易判決判處有期徒刑4 月，於89年12月7 日
    判決確定，於90年5 月25日執行徒刑完畢；嗣於94年間，因
    施用第一級及第二級毒品案件，於94年11月7 日經本院以94
    年度訴字第1799號判決分別判處有期徒刑8 月、5 月，應執
    行有期徒刑1 年，94年12月12日判決確定，甫於96年2 月16
    日因縮刑期滿執行完畢（於本案構成累犯）；再因施用第一
    級毒品案件，經本院於96年9 月26日以96年度訴字第2813號
    判決判處有期徒刑1 年2 月，於96年10月29日判決確定乙節
    ，有臺灣高等法院被告前案紀錄表乙份在卷可按，則被告既
    曾於強制戒治釋放後5 年內再犯施用毒品案件，並經判刑確
    定，揆諸上開說明，被告甲○○於97年1 月15日犯本件施用
    第一級毒品之行為，自與毒品危害防制條例第20條第3 項所
    規定「5 年後再犯」之情形不合，檢察官提起本件公訴，於
    法尚無不合，合先敘明。
四、核被告甲○○所為，係犯毒品危害防制條例第10條第1 項之
    施用第一級毒品罪。又被告施用第一級毒品前、後之持有第
    一級毒品犯行，為其施用之高度行為所吸收，不另論罪。又
    被告有事實及理由欄一（一）所載之犯罪、科刑暨刑之執行
    完畢紀錄（詳前開臺灣高等法院被告前案紀錄表），其於有
    期徒刑之執行完畢後5 年內，故意再犯本件有期徒刑以上之
    罪，為累犯，應依刑法第47條第1 項規定，加重其刑。爰審
    酌被告曾經觀察、勒戒、強制戒治後，應知所惕勵，當知悉
    施用毒品之危害及其違法性，且已有施用毒品前科，詎其仍
    因自制力薄弱，並漠視法令禁制，而再犯本案，顯不知悛悔
    ，應嚴予非難，兼衡被告於犯後即能坦承犯行，而其施用毒
    品行為於本質上係屬自我戕害行為，反社會性之程度應屬較
    低等一切情狀，量處如主文所示之刑，以資懲儆。至扣案之
    第一級毒品海洛因（驗餘淨重0.1957公克），係查獲之毒品
    ，爰依毒品危害防制條例18條第1 項前段之規定，不問屬於
    犯人與否，宣告沒收銷燬；另扣案包裝上開第一級毒品海洛
    因之外包裝袋1 只（係用於包裹海洛因，防止其裸露、潮濕
    ，便於攜帶施用，並非不可分離）及注射針筒1 支，均係被
    告所有供其施用第一級毒品所用之物，業經被告甲○○陳明
    在卷（詳本院卷第26頁），爰依刑法第38條第1 項第2 款、
    同條第3 項之規定宣告沒收。
五、應依刑事訴訟法第299 條第1 項前段、第273 條之1 第1 項
    、第310 條之2 、第454 條第1 項，毒品危害防制條例第10
    條第1 項、第18條第1 項前段，刑法第11條、第47條第1項
    、第38條第1 項第2 款、同條第3 項，判決如主文。
本案經檢察官吳宗光到庭執行職務。
中    華    民    國    97    年    4     月    21    日
                  刑事第十七庭  法  官  鄭燕璘
以上正本證明與原本無異。
如不服本判決，應於判決送達後10日內，向本院提出上訴書狀敘
明上訴理由（應附繕本），上訴於臺灣高等法院。
中    華    民    國    97    年    4     月    21    日
                                書記官  陳筱惠
附錄本案論罪科刑法條全文：
毒品危害防制條例第10條：
施用第一級毒品者，處6月以上5年以下有期徒刑。
施用第二級毒品者，處3年以下有期徒刑。


司法院資訊處製作；財團法人民間司法改革基金會備份。
